【裁判字號】    98,交聲,104
【裁判日期】    980320
【裁判案由】    違反道路交通管理處罰條例聲明異議
【裁判全文】
臺灣新竹地方法院刑事裁定             98年度交聲字第104號
原處分機關  交通部公路總局新竹區監理所
異  議  人  乙○○
即受處分人
上列異議人即受處分人因違反道路交通管理處罰條例案件，對於
交通部公路總局新竹區監理所98年2 月2 日所為之竹監自字第裁
50-Z00000000號違反道路交通管理事件裁決書，聲明異議，本院
裁定如下：
    主  文
異議駁回。
    理  由
一、按受處分人，不服主管機關所為之處分，得於接到裁決書之
    翌日起20日內，向管轄地方法院聲明異議；又交通法庭認為
    聲明異議無理由者，應以裁定駁回之，道路交通管理處罰條
    例第87條第1 項、道路交通案件處理辦法第19條分別定有明
    文。
二、次按汽車駕駛人飲用酒類或其他類似物後，其吐氣所含酒精
    濃度超過每公升0.25毫克者，不得駕車，道路交通安全規則
    第114 條第2 款定有明文。而汽車駕駛人，駕駛汽車經測試
    檢定酒精濃度超過規定標準者，處新臺幣15,000元以上60,0
    00元以下罰鍰，並當場移置保管該汽車，及吊扣其駕駛執照
    1 年，並應接受道路交通安全講習，道路交通管理處罰條例
    第35條第1 項第1 款、第24條第1 項第2 款規定甚明。
三、本件原處分機關交通部公路總局新竹區監理所，以異議人即
    受處分人乙○○駕駛車牌號碼Z6－8833號自用小客車，於98
    年1 月26日晚間11時8 分許，行經國道3 號北向90公里處時
    ，經警攔檢，因「經酒測呼氣值達0.29MG/L」，為內政部警
    政署國道公路警察局員警甲○○填掣公警局交字第Z0000000
    0 號舉發違反道路交通管理事件通知單（下稱舉發通知單）
    ，當場舉發異議人上開之違規情事。嗣異議人於應到案日期
    （98年2 月10日）前自行至原處分機關繳納罰鍰，並經原處
    分機關依違反道路交通管理處罰條例第35條第1 項第1 款、
    第24條第1 項第2 款規定（裁決書漏載第24條第1 項第2 款
    ），裁處異議人罰鍰19,500元，吊扣駕駛執照1 年（裁決書
    載為12個月），並施以道路安全講習。
四、聲明異議意旨略以：異議人於98年1 月26日返新竹縣北埔與
    雙親團圓時飲用2 碗麻油雞湯，後因家中遭竊，故急於返回
    中壢家處理，於行經國道3 號北向90公里處時，經警直接要
    求酒測，未予異議人15分鐘緩衝時間，亦未讓異議人先行漱
    口，不合法定程序，爰聲請撤銷原處分等語
五、經查：
（一）異議人於首開時、地，因飲用酒類後駕駛Z6－8833號自用
      小客車，經警攔停並施以呼氣酒精濃度檢測結果，測得其
      呼氣所含酒精濃度為每公升0.29毫克（0.29mg/L），因此
      查悉異議人有酒後駕車之事實，有內政部警政署國道公路
      警察局公警局交字第Z00000000 號舉發通知單及原處分機
      關竹監自字第裁50-Z00000000號裁決書各1 份在卷可稽。
      異議人於本院庭訊中亦自承於首開時間前曾飲用麻油雞酒
      兩碗，是異議人飲用酒類後駕駛汽車之事實，足堪認定。
（二）異議人雖辯稱：係急於返家處理遭竊事宜，有先跟員警要
      求先漱口再喝水，再進行酒測，員警沒有同意，所以才會
      測得有酒測值云云，惟經證人即當場舉發之員警甲○○於
      本院調查時到庭具結後證稱：「當天如異議人所陳述，他
      是要返回家中處理事情，基於安全考量我們還是要進行酒
      測，若在安全值的範圍內我們會讓他上路。但是酒測結果
      超過法定值，異議人當時有反應要先漱口及飲水，我們有
      同意，但是我們執勤時並沒有準備開水，所以異議人還是
      沒有飲水及漱口就進行酒測。且依警政署的公函統一作業
      程序，當事人飲酒達15分鐘後，酒測前即不需要飲水、漱
      口，即可進行酒測。而本件我們當場詢問異議人飲酒結束
      的時間是在晚上的10點，而我們酒測的時間已是晚上11點
      ，所以已經超過15分鐘，所以我們就依法進行酒測。」等
      語（見本院98年3 月17日訊問筆錄第2 頁），並當庭提出
      取締酒後駕車程序作業規定1 份佐證上開說明，依該作業
      規定，施測酒精濃度測試前，應先告知並確認受測者已飲
      酒結束15分鐘以上或漱口，本件舉發員警既已向異議人確
      認其飲酒結束逾15分鐘以上，縱未讓異議人漱口及飲水即
      施行酒測，亦無不當。況異議人之呼氣酒精濃度既為每公
      升0.29毫克，確實已逾道路交通安全規則第114 條第2 款
      規定之標準，業如上所述，況且旨揭規定，係行政機關為
      達行政目的，維護公共秩序所為之規範，並無如同刑法所
      定尚須駕駛人達不能安全駕駛之要件，一旦駕駛人呼氣酒
      精濃度超逾標準，即可加以處罰（臺灣高等法院97年度交
      抗字第601 號裁定意旨足為參照）。是本件異議人酒後駕
      車之行為已違反行政法上之義務，應科處行政罰。異議人
      所辯，自不足採。
六、綜前所述，本件違規事證明確，原處分機關因據裁處異議人
    罰鍰19,500元，並吊扣駕駛執照1 年，且應施以道路安全講
    習之處分，核無違法或不當，本件異議為無理由，應予駁回
    。
七、據上論斷，應依道路交通案件處理辦法第19條，裁定如主文
    。
中    華    民    國    98    年    3     月    20    日
                  交通法庭  法  官  李毓華
如不服本裁定，應於裁定送達後5 日內向本院提出抗告狀。
以上正本證明與原本無異。
中    華    民    國    98    年    3     月    20    日
                            書記官  劉怡芳


司法院資訊處製作；財團法人民間司法改革基金會備份。
